【裁判字號】    98,聲再,126
【裁判日期】    981130
【裁判案由】    詐欺
【裁判全文】
臺灣高等法院臺南分院刑事裁定         98年度聲再字第126號
聲  請  人  快樂三秒數學文化股份有限公司
代  表  人  乙○○
受判決  人
即  被  告  甲○○
上列聲請人因被告詐欺案件，對於本院中華民國98年10月13日98
年度上易字第629號確定判決（起訴案號：臺灣臺南地方法院檢
察署96年度偵字第14394號）聲請再審，本院裁定如下：
    主  文
再審之聲請駁回。
    理  由
一、聲請意旨略以：
(一)被告甲○○為歐旭國際行銷加值網路股份有限公司實際負責
    人，於95年9月19日，向原告佯稱代購買網站主機及伺服器
    軟體，金額共計68000元(網站主機46000元、伺服器軟體220
    00元)，事後原告向其要網站主機，被告聲稱主機61.64.50.
    137放在台北，但經原告查證後卻是謊言，該主機係屬台北
    游阿昆(電話0000000000)所有。惟陳本承於96年9月11日詢
    問筆錄:「(提示)問:該電子檔案之意義？)答:這是我寄的郵
    件，當初陳俊章從乙○○處接到一項業務，是幫乙○○重新
    架設網站，後來交給我執行，所以我才會寄這件郵件給乙○
    ○。」「(問:該電子郵件中，網站的前台，後台是指何事務
    ?)答:這是網站的IP位置及主機位置。」「(問:你如何知道?
    答:甲○○告訴我說，他有幫乙○○買一部主機，擺在這個
    位置，這位置在台灣。」「(問:你發這份郵件的始末?)答:
    一開始是乙○○問我台灣主機的位置在何處，我去向甲○○
    詢問，甲○○告訴我在上開的位置，我才將這訊息告乙○○
    。(詳附件一:陳本承96年09月11日筆錄及陳本承之mail偵訊
    筆錄)原審對陳本承上開之證言未予審酌。
(二)原判決以「被告於偵查中提出之北京偉成科技有限公司95年
    9月24日、26日-同年11月23日、12月4日服務器(含window、
    server2003)一台、計算機(即電腦)三台，服務器兩台及防
    火牆一台，收據可按、被告在大陸地區購買相關電腦軟、硬
    體應堪信實，則參周冠谷於本院具結稱:被告於調解時答應
    應將網站主機、伺服器、防火牆軟體及P2P原始碼等相關電
    腦軟硬體交付告訴人，惟遭乙○○拒絕，即認被告無詐欺犯
    行。」惟查，被告於偵查中96年09月11日所提出之收據，為
    北京偉成科技有限公司「質保專用章」，即上開物品為質押
    在北京偉成科技有限公司，並註明此收據不得作為收支結算
    憑證使用，故上開收據並非向該公司購買服務器、防火牆、
    電腦所用。原審認為係被告為告訴人購買，服務器、電腦、
    防火牆之憑證。對上開收據寫「質保專用章」不得作為業務
    結算憑證使用，及與向聲請人收錢之日期、金額不符合(即
    上開收據係向北京偉成科技有限公司質押典當之收據，非購
    買之收據。)即認係被告購買之收據，亦有刑事訴訟法第424
    條重要證據漏未審酌之違法。
(三)被告所提出之電腦6台，其中2台經送鑑定為92年9月及12 月
    組裝與95年的月相距3年，顯然被告所提出之電腦並非95 年
    9月前購買。原審卻認為上開電腦為被告95年9月26日所購買
    。原審對鑑定時間為92年9月12日之時間，未審本件簽約時
    間為95年9月18日，既相差三年，怎會是95年9月前後購，且
    若有購買，如原審所認電腦零件日新月異，既是95年9月18
    日簽約，而被告若購買已出產三年之舊品，騙稱為新品，能
    謂無詐欺乎?故原審顯有刑事訴訟法第424條重要證據漏未審
    酌之再審事由。
(四)被告95年10月16日向告訴人佯稱代為購買P2P原始碼(網路電
    視)，會員瀏覽網頁會更順暢，並指定將252000元匯至歐旭
    公司帳戶(詳附件二:第五封E-mail，告訴人當日即匯款)，
    經查上開P2P原始碼，並無購買。被告於96年交查字第161號
    卷96年5月11日第48、49頁筆錄，稱:沒有憑證，無法證明有
    支付252,000元。此部分被告並無法提出憑證及物品，原審
    卻認為被告有購買252,000元之P2P原始碼。對被告上開自認
    無憑證(詳附件三) 之說詞漏未審酌，驟認被告有提出憑證
    ，亦有刑事訴訟法第424條重要證據漏未審酌之違法。
(五)關於兩張各台幣585000元之支票:原審以被告否認有向告訴
    人保證不會將支票兌現，又依草約所載:「乙方在本事業開
    始營運前，且合作關係仍維繫正常時，乙方即存入前開之履
    約保證金支票，並獲得甲方兌付時之約定」，即認被告有權
    將告訴人所簽發之前開支票提示兌現。惟查：(1)95年09月
    29日「快樂三秒數位學習平台」事業合作草約，僅為一個草
    約，與前快樂三秒數學線上測驗平台委託建置契約書係兩件
    事情。(2)開宗明義上用585,000之兩張支票為「履約保證金
    」等事業正式進入營運階段，乙方(被告)應即無息返還本履
    約保證金。(3)被告於交查卷第161號卷第32頁亦稱:系爭支票
    兩張是契約中之履約保證金，契約完成時要將該兩張支票返
    還告訴人。(4)則被告怎能將該兩張應返還給告訴人之支票因
    自己缺錢拿去向朋友周轉？(5)顯然被告係利用簽草約的機會
    向告訴人騙取兩張支票使用自明。原審之採證顯違經驗法則
    ，蓋被告係向告訴人保證不會將系爭當保證用之支票提示，
    為使告訴人安心故亦簽發同額之本票交告訴人收執，故以上
    「若合約關係維繫正常，乙方即存入前開履約保證金支票，
    並獲得甲方兌付時甲方得憑前開商業本票，要求乙方無息支
    付本票上開支金額以返還之。」之約定，此正可說明被告不
    能提示支票，否則為何其還需將金額返還之?原審卻誤會上
    開約定，認被告有權兌現支票，未審酌後半段文義「甲方(
    告訴人)得憑前開商業本票要求乙方(被告)無息支付本票上
    開支金額以返還之。」顯有刑事訴訟法第424條重要證據漏
    未審酌之違法。
(六)綜上，原審判決有如上再審事由，狀請鈞院鑑核，准為再審
    之裁定，並撤銷原判決，為被告有罪之諭知，聲請再審云云
    。
二、按以違背法律上之程式，駁回當事人上訴而確定之判決，因
    不具實體確定力，不得為聲請再審之客體，聲請人應以最後
    事實審法院之實體判決為聲請再審之客體（最高法院72年度
    台抗字第270號判例意旨參照）。又得否作為聲請再審之客
    體，屬首應調查、審認之事項，必也於聲請再審之確定判決
    ，得作為聲請再審客體之條件下，始可進而為其他程序及實
    體上審查（最高法院93年度台抗字第244號、89年度台抗字
    第390號、88年度台抗字第444號裁定意旨參照）。
三、經查：本件被告陳俊章因詐欺案件，前經臺灣台南地方法院
    97年度易字第200號判決諭知無罪，經檢察官上訴本院後，
    本院98年度上易字第629號判決以上訴人即檢察官之上訴無
    具體理由，其上訴屬違背法律上程式，其上訴不合法為由，
    予以駁回上訴確定。本院上開判決不具實質確定力，不得為
    聲請再審之客體，聲請人應以最後事實審法院之實體判決即
    臺灣台南地方法院97年度易字第200號判決，為聲請再審之
    客體，向臺灣台南地方法院聲請之。
四、綜上，聲請人誤向本院聲請再審，其再審之聲請不合法律上
    之程式，應予駁回。
據上論結，應依刑事訴訟法第433條，裁定如主文。
中    華    民    國    98    年    11    月    30    日
                  刑事第六庭    審判長法  官  董武全
                                      法  官  沈揚仁
                                      法  官  賴純慧
以上正本證明與原本無異。
不得抗告。
                                      書記官  馬愛君
中    華    民    國    98    年    11    月    30    日


司法院資訊處製作；財團法人民間司法改革基金會備份。
